【裁判字號】    97,抗,170
【裁判日期】    971218
【裁判案由】    拍賣抵押物
【裁判全文】
臺灣士林地方法院民事裁定               97年度抗字第170號
抗  告  人  江旻書律師即林俊甫之遺產管理人
            甲○○
上列抗告人因與相對人臺灣新光商業銀行股份有限公司間拍賣抵
押物事件，對於中華民國97年7 月17日本院97年度拍字第425 號
裁定提起抗告，本院裁定如下：
    主  文
抗告駁回。
抗告程序費用新臺幣壹仟元由抗告人負擔。
    理  由
一、抗告人甲○○抗告意旨略以：本件最高限額抵押權所擔保之
    債權，僅包括以伊為借款人，林俊甫為保證人之債權；及以
    林俊甫為借款人，伊為保證人之債權。至以林俊甫為借款人
    ，而伊非保證人之債權，則非本件最高限額抵押權所擔保之
    範圍。伊對相對人所負債務為新臺幣（下同）678 萬9,772
    元，非相對人主張之807 萬8,517 元；另林俊甫積欠相對人
    之債務為860 萬1,412 元，非相對人主張之1,483 萬4,247
    元。是本件最高限額抵押權所擔保之正確債權額應上開二者
    之總和即1,539 萬1,184 元。原裁定僅引用相對人提出之錯
    誤金額，即裁定准予拍賣，顯不合理，亦不公平，徒使伊日
    後須提出分配表異議之訴，浪費伊之訴訟費用及拖延分配程
    序等語。
    抗告人江旻書律師即林俊甫之遺產管理人抗告意旨略以：本
    件最高限額抵押擔保之債權係借款債權，而消費借貸契約為
    要物契約，是相對人應提出形式上可證明有借款合意及借款
    交付之證據，然相對人於原審所提之借款契約書等至多僅能
    證明其與林俊甫間有借款之合意，尚不足以證明有借款之交
    付，因此無法證明系爭抵押權所擔保債權確係存在。且依系
    爭借款契約書第1 條，明文約定「甲方（即林俊甫）向乙方
    （即相對人）借款，由乙方撥入甲方在乙方開設之活期儲蓄
    存款第000000000000-0號帳戶，作為借款之交付。」從而，
    聲請人自應提出形式上有撥款入帳之證明，以確定抵押債權
    額等語。
二、按扺押權人於債權已屆清償期而未清償者，得聲請法院拍賣
    抵押物，就其賣得價金而受清償；民法第873 條第1 項定有
    明文。是抵押權人依此項規定聲請拍賣抵押物係屬非訟事件
    ，法院所為准駁之裁定，無確定實體法上法律關係存否之性
    質，於債權及抵押權之存否無既判力，故袛須其抵押權已經
    依法登記，且債權已屆清償期而未受清償，法院即應為准許
    拍賣抵押物之裁定，至對於此項法律關係有爭執之人，自得
    提起訴訟以資救濟，不得僅以抗告程序聲明其爭執，並據為
    廢棄拍賣抵押物裁定之理由（最高法院51年10月8 日民刑庭
    總會決議(三)參照）。又最高限額抵押權，於抵押權成立時，
    未必先有債權存在，固不得因抵押權之登記而逕行准許拍賣
    抵押物，惟抵押權人提出證據證明有抵押債權存在時，縱然
    債務人或抵押人否認各該證據為真正，對抵押債權之是否存
    在有所爭執，法院仍須就證據為形式上之審查，而為准駁。
    是形式上既有債務人名義之借據，用以證明抵押債權存在，
    法院即應許可拍賣抵押物（最高法院80年度第4 次民事庭會
    議(二)）。
三、經查：
  (一)依抗告人甲○○抗告意旨，其就抵押權所擔保債權業已屆清
    償期，且仍有部分未清償之事實並未爭執，依前揭法條規定
    及說明，聲請人即得聲請法院拍賣抵押物，原審為許可之裁
    定，於法洵無不合。至抗告人爭執抵押權所擔保之實際數額
    為何，及相對人主張之部分債權是否在抵押權擔保範圍，均
    不影響本件應許可拍賣抵押物之判斷，法院於非訟事件裁定
    理由所為之記載，亦無從拘束執行法院分配表之製作。抗告
    人於此項法律關係有爭執，僅得提起訴訟以資救濟，不得以
    抗告程序聲明其爭執，並據為廢棄拍賣抵押物裁定之理由。
  (二)至抗告人江旻書律師即林俊甫之遺產管理人抗告部分：
    依前舉最高法院80年度第4 次民事庭會(二)所採見解，形式上
    有債務人名義之借據，即得用以證明抵押債權存在，法院即
    應許可拍賣抵押物，抗告意旨認相對人僅提出借款契約書，
    無法證明系爭抵押權所擔保債權確係存在，尚有未合。況系
    爭抵押權所擔保之債權，包括「借款、票據、墊款、保證等
    」，有相對人所提抵押權設定契約書其他約定事項在卷可憑
    （原審卷第22頁），而相對人就其主張之債權，亦分別提出
    債務人所簽立，符合發票行為要件，形式足以認定票據債權
    存在之本票，且票據債權復為系爭抵押權擔保之範圍，法院
    自應為許可拍賣抵押物之裁定。
四、綜上，原裁定許可相對人拍賣抵押物之聲請，於法並無違誤
    ，抗告意旨指摘原裁定不當，求為廢棄，為無理由，應予駁
    回。
五、據上論結，本件抗告為無理由，爰裁定如主文。
中    華    民    國    97    年    12    月    18    日
                  民事第二庭  審判長法  官  俞慧君
                                    法  官  陳玉曆
                                    法  官  王本源
以上正本證明與原本無異。
如不服本裁定，僅得於收受本裁定正本送達後10日內，以適用法
規顯有錯誤為理由，向本院提出再抗告狀（須附繕本一分及繳納
再抗告裁判費新臺幣1,000 元），經本院許可後始可再抗告。再
抗告時應提出委任律師或具律師資格之人之委任狀；委任有律師
資格者，另應附具律師資格證書及釋明委任人與受任人間有民事
訴訟法第466條之1第1項但書或第2項所定關係之釋明文書影本。
中    華    民    國    97    年    12    月    19    日
                                    書記官  陳淑女


司法院資訊處製作；財團法人民間司法改革基金會備份。
